【裁判字號】    95,交聲,1031
【裁判日期】    951120
【裁判案由】    聲明異議
【裁判全文】
臺灣臺中地方法院交通事件裁定        95年度交聲字第1031號
原處分機關  交通部公路總局臺中區監理所
異  議  人
即受處分人  甲○○
上列受處分人因違反道路交通管理處罰條例案件，對於交通部公
路總局臺中區監理所民國95年10月2日所為之處分（原處分案號
：中監違字第裁60-HC0000000號）聲明異議，本院裁定如下：
    主  文
原處分撤銷。發回交通部公路總局臺中區監理所。
    理  由
一、按道路交通管理處罰條例第9條第1項規定：本條例所定罰鍰
    之處罰，行為人接獲違反道路交通管理事件通知單後，於15
    日內得不經裁決，逕依第92條第3項之罰鍰基準規定，向指
    定之處所繳納結案；不符舉發事實者，應於15日內，向處罰
    機關陳述意見，其不依通知所定期限前往指定處所聽候裁決
    ，且未依規定期限繳納罰鍰結案或向處罰機關陳述意見者，
    處罰機關得逕行裁決之。又填製通知單，應就其違反行為簡
    要明確記載於違規事實欄內，並記明違反條款；違反本條例
    之處罰，處罰機關於裁決前，應給予違規行為人陳述之機會
    ；違反道路交通管理事件，行為人認為舉發之事實與違規情
    形相符者，得於接獲通知單後，親自或委託他人持該通知單
    ，不經裁決向指定之處所逕依裁罰基準執行並繳納罰鍰結案
    ，違反道路交通管理事件統一裁罰基準及處理細則第12條第
    1項、第34條第1項、第40條前段、第48條第1項分別定有明
    文。意即違規行為人對於警員舉發之違規事實不爭執者，得
    持舉發通知單於15日內依最低額度繳納罰鍰結案，行為人如
    未於期限內依舉發通知單繳納最低罰鍰金額，處罰機關即得
    逕行裁決。
二、原處分意旨略以：異議人即受處分人甲○○駕駛車牌號碼24
    12-HW號自用小客車，於民國95年2月28日15時04分許，在臺
    十二線007K+400M 處因「駕車行經有燈光號誌管制之交岔路
    口闖紅燈」違規，經臺中縣警察局交通隊依違反道路交通管
    理處罰條例第53條逕行開立HC-0000000號通知單舉發，原處
    分機關因行為人未於期限內繳納罰款，即以上開違規事實依
    道路交通管理事件統一裁罰基準及處理細則第41條裁處最高
    額度罰鍰新臺幣5,400 元並依道路交通管理處罰條例第63條
    第1項第3款計違規點數3 點。
三、異議意旨略以：異議人於94年12月15日違規之罰單，異議人
    尚未收到此掛號信，此次因至檢驗場才知尚有罰單未繳納，
    因而聲明異議云云。
四、經查：
  (一)異議人於94年12月15日15時4分許，駕駛2412-HW號自小客車
    行經臺十二線007K+400M ，因行經有燈光號誌管制之交岔路
    口闖紅燈之違規事實，業經臺中縣警察局交通隊依法逕行舉
    發，此有臺中縣警察局95年1月26日中縣警交字第HC0000000
    號舉發違反道路交通管理事件通知單1份、採證照片1張在卷
    可稽，因此，異議人確有闖紅燈之違規行為，應堪認定。
  (二)然本院向原舉發機關臺中縣警察局交通隊函查本件HC000000
    0 號舉發通知單送達結果，竟因招領逾期退回，至今尚未辦
    理後續送達，有該通知單正本、採證照片及郵遞信封附卷可
    稽，足認本件違規之舉發通知單，並未合法送達於異議人，
    異議人無從知悉上開違規事實，既無法依照通知單所載到案
    期日繳納最低罰鍰結案，亦無就舉發事實陳述意見之可能。
    原處分機關於踐行裁決程序前，本應就舉發通知單之送達與
    否先行審酌，給予行為人有自行依最低額繳納罰鍰以結案或
    就不服舉發事實有陳述意見之機會，確保踐行道路交通管理
    處罰條例第9條第1項所賦予行為人之程序上利益後，始得依
    違規情形予以裁處，原處分機關對於本件舉發通知單之送達
    因招領逾期退回之情形，未依職權調查，即逕行裁處最高額
    度罰鍰金額5,400元之處分難謂適法。
  (三)綜上所述，本件原處分之作成程序不當，應予撤銷，並發回
    原處分機關另為適法之處理，本件異議為有理由。
據上論結，應依道路交通案件處理辦法第20條前段，裁定如主文
。
中    華    民    國    95    年    11    月    20    日
                            交通法庭法  官  林世民
以上正本證明與原本無異
如不服本裁定應於送達後5日內向本院提出抗告狀
                                    書記官  紀俊源
中    華    民    國    95    年    11    月    20    日


司法院資訊處製作；財團法人民間司法改革基金會備份。
